臺灣桃園地方法院交通事件裁定　　　 100年度交聲更字第41號
原處分機關　交通部公路總局新竹區監理所中壢監理站
異　議　人　劉昌闊
上列異議人因違反道路交通管理處罰條例案件，對於原處分機關
民國100 年1 月14 日所為之處分（原處分案號：壢監裁字第裁5
3-DB0000000 號）聲明異議，經本院於100 年2 月11日以100 年
度交聲字第54號裁定後，原處分機關不服該裁定提起抗告，經臺
灣高等法院於100 年3 月9 日以100 年度交抗字271 號裁定發回
本院更為裁定，本院裁定如下：
    主  文
異議駁回。
    理  由
一、原處分意旨略以：異議人即受處分人劉昌闊駕駛車牌號碼8V
    -9136 號自用一般小客車，於民國100 年1 月13日凌晨0 時
    20分許，行經桃園縣龍潭鄉○○路○○段與東龍路口為警攔
    查，並測得其呼氣酒精濃度每公升0.41毫克，違反道路交通
    管理處罰條例第35條第1 項第1 款規定，乃掣單舉發，嗣經
    原處分機關調查得知異議人前於99年11月13日，在桃園縣楊
    梅市○○路374 號因酒後駕車違規，經原處分機關所依道路
    交通管理處罰條例第68條第2 項規定記違規點數5 點，復於
    1 年內犯本件酒後駕車違規，爰依道路交通管理處罰條例第
    35條第1 項、第68條第2 項、第24條第1 項第2 款及違反道
    路交通管理事件統一裁罰基準及處理細則規定，裁處異議人
    罰鍰新臺幣（下同）3 萬4,500 元，吊扣普通大貨車駕駛執
    照2 年，並施以道路交通安全講習等語。
二、異議意旨略以：伊係駕駛自小客車，違規酒後駕車，但其所
    持有之駕駛執照為普通貨車，監理單位竟吊扣其普通大貨車
    之駕駛執照，但如此一來將至伊無謀生工具，竟而影響全家
    生計，吊扣自小客車之駕駛執照，伊並無意見，但吊扣其普
    通大貨車之駕駛執照並不合理等語。
三、按汽車駕駛人有飲用酒類或其他類似物後，其吐氣所含酒精
    濃度超過每公升0.25毫克或血液中酒精濃度超過百分之0.05
    以上之情形者，不得駕車；汽車駕駛人，駕駛汽車經測試檢
    定有酒精濃度超過規定標準之情形者，處新臺幣（下同）15
    ,000 元以上60,000 元以下罰鍰，並當場移置保管該汽車及
    吊扣其駕駛執照1 年，汽車駕駛人並應接受道路交通安全講
    習，道路交通安全規則第114 條第2 款、道路交通管理處罰
    條例第35條第1 項第1 款、第24條第1 項第2 款分別定有明
    文。又按道路交通管理處罰條例第68條於民國99年5 月5 日
    修正公布，並於同年9 月1 日施行，增訂第2 項規定：「領
    有汽車駕駛執照之汽車駕駛人，除駕駛聯結車、大客車、大
    貨車外之非其駕駛執照種類之車輛，違反本條例及道路交通
    安全規則之規定，應受吊扣駕駛執照情形時，無因而肇事致
    人受傷或重傷者，記違規點數5 點。但1 年內違規點數共達
    6 點以上或再次應受吊扣駕駛執照情形者，併依原違反本條
    例應受吊扣駕駛執照處分規定，吊扣其駕駛執照」。
四、經查：
（一) 異議人係領有有效之大貨車職業駕駛執照，其於100 年1
      月13日0 時20分許，酒後駕駛車牌號碼8V-9136 號自用小
      客車，行經桃園縣龍潭鄉○○路○○段與東龍路口，為執
      勤員警攔檢測得吐氣所含酒精濃度為每公升0.41毫克之違
      規等情，業據異議人自承無訛，並有汽車駕照基本資料、
      桃園縣政府警察局桃警局交字第DB0000000 號舉發違反道
      路交通管理事件通知單各1 份附卷可稽（見本院100 年度
      交聲字第54號卷第7 頁），是此部分事實，應堪認定。
（二）異議人雖以前詞置辯，然查：
  1.觀諸道路交通管理處罰條例第68條第2 項規定之立法理由，
    乃鑑於本條例前已修正刪除受吊扣駕駛執照處分，吊扣各級
    駕駛執照之規定，為利明確汽車駕駛人駕駛非其駕駛執照種
    類之車輛，違反應受吊扣駕駛執照之處分處理，並兼顧本條
    例立法意旨下，增訂第2 項得緩予吊扣而採記違規點數及駕
    駛人仍無改正仍再犯違規之應併原吊扣處罰之規定。復參以
    立法者未採修正提案「受吊扣駕駛執照之處分時，『吊扣其
    違規駕駛時所駕駛之汽車駕駛執照』」，而係修正增定該條
    例第68條第2 項末段條文為「但1 年內違規點數共達6 點以
    上或再次應受吊扣駕駛執照情形者，併依原違反本條例應受
    吊扣駕駛執照處分規定，『吊扣其駕駛執照』」，以避免產
    生如駕駛人以其領有之聯結車、大客車或大貨車駕駛執照駕
    駛小型車，違規酒後駕車、肇事逃逸時，卻無法吊扣違規者
    所領有之駕駛執照，以限制其繼續駕車行駛道路之情形，無
    法達到有效處罰及維護道路交通安全之立法目的。
  2.況駕駛人持有小型車駕駛執照，於違反道路交通管理處罰條
    例及道路交通安全規則之規定而應受吊扣駕駛執照之情形下
    ，於該次即會遭吊扣小型車駕駛執照之處分，而持有聯結車
    、大客車、大貨車駕駛執照之人駕駛小型車（非其駕駛執照
    種類之車輛），於違反道路交通管理處罰條例及道路交通安
    全規則之規定而應受吊扣駕駛執照之情形時，僅須記違規點
    數5 點，駕駛人於1 年內違規點數共達6 點以上或再次駕車
    而有應受吊扣駕駛執照情形，始須吊扣其駕駛執照，如此時
    所吊扣者僅為小型車駕駛執照，無異於賦予持有聯結車、大
    客車、大貨車駕駛執照之人較持有小型車駕駛執照之駕駛人
    多一次違規之機會，顯不合理，亦違反平等原則。故於有道
    路交通管理處罰條例第68條第2 項但書之情形時，原緩予吊
    扣之駕駛執照自應予以吊扣，且應吊扣之駕駛執照即為駕駛
    人所持有之「聯結車、大客車、大貨車駕駛執照」，方符該
    條項增訂之立法意旨（參照立法院公報第99卷第26期院會記
    錄）。
  3.再查，異議人先於99年11月13日依憑該大貨車駕駛執照駕駛
    自用小客車酒後駕車，違反道路交通管理處罰條例第35條第
    1 項第1 款、第68條第2 項規定而有應受吊扣駕駛執照之情
    形，經原處分機關依前揭條例第68條第2 項規定記違規點數
    5 點，為原處分機關職務上所知悉，並有原處分機關對違反
    道路交通管理事件不服裁決聲明異議案件移送書1 份及違規
    查詢報表1 紙附卷可參（見同卷第2 頁及第7 頁反面），嗣
    於1 年內即100 年1 月14日又憑藉其大貨車駕駛執照駕駛自
    用小客車酒後駕車，再度違反上開條例第35條第1 項第1 款
    、第68條第2 項之規定，顯見異議人係於1 年內有再次應受
    吊扣駕駛執照之情形，揆諸前開說明，於此情形，即應依道
    路交通管理處罰條例第68條第2 項但書之規定吊扣異議人之
    大貨車駕駛執照。
五、綜上所述，異議人於上揭時地駕駛車牌號碼8V-9136 號自用
    小客車再度酒後駕車，酒精測試值為為每公升0.41毫克，確
    有酒精濃度超過規定標準駕車之違規行為，且係1 年內有再
    次應受吊扣駕駛執照之情形，從而原處分機關依道路交通管
    理處罰條例第35條第1 項、第68條第2 項但書、第24條第1
    項第2 款及違反道路交通管理事件統一裁罰基準及處理細則
    規定，裁處異議人罰鍰34,500元，吊扣其普通大貨車駕駛執
    照2 年，並施以道路交通安全講習，均核無違誤。本件聲明
    異議為無理由，應予駁回。
據上論斷，依道路交通事件處理辦法第18條，裁定如主文。
中    華    民    國   100    年    12    月    24    日
                          交通法庭  法  官  吳芙蓉
以上正本證明與原本無異。
如不服本裁定，應於裁定送達後5日內向本院提出抗告狀。
                                    書記官  吳采蓉
中    華    民    國   101    年    1     月    2     日